【裁判字號】    94,上重訴,100
【裁判日期】    950516
【裁判案由】    毒品危害防制條例
【裁判全文】
臺灣高等法院刑事判決               94年度上重訴字第100號
上  訴  人  臺灣臺北地方法院檢察署檢察官
上  訴  人
即  被  告  甲○○○○○ ○○○○○ ○○○○○○○
                    32歲（
                      樓(
選任辯護人  陳勵新律師
            陳豪杉律師
上  訴  人
即  被  告  丁○○
選任辯護人  沈朝標律師
上  訴  人
即  被  告  丙○○
選任辯護人  趙元昊律師
            許瑞榮律師
被      告  乙○○
                      樓
選任辯護人  林美倫律師
上列上訴人因被告等違反毒品危害防制條例等案件，不服臺灣臺
北地方法院94年度重訴字第12號，中華民國94年10月26日第一審
判決（起訴案號：臺灣臺北地方法院檢察署93年度偵字第20950
號），提起上訴，本院判決如下：
    主  文
原判決關於甲○○○○○ ○○○○○ ○○○○○○○、丙○○、丁○○部分撤銷。
甲○○○○○ ○○○○○ ○○○○○○○運輸第一級毒品，處無期徒刑，褫奪公權
終身，並於刑之執行完畢或赦免後驅逐出境。扣案如附表編號1
、3、5之毒品古柯鹼均沒收銷燬，扣案如附表編號2、4、6、7、
8、9之物均沒收。
丙○○共同私運管制物品出口，未遂，處有期徒刑壹年貳月。扣
案如附表編號1之毒品古柯鹼沒收。
丁○○共同持有第一級毒品，處有期徒刑壹年。扣案如附表編號
3、5之毒品古柯鹼均沒收銷燬。
其他上訴駁回。
    事  實
一、甲○○○○○ ○○○○○ ○○○○○○○（下稱KENNETH），係奈及利亞人。
    於民國91年12月4日與我國籍人乙○○結婚，其明知古柯鹼
    係毒品危害防制條例所規定之第一級毒品，不得非法持有、
    運輸，亦屬懲治走私條例所規定未經許可不得私運出口之管
    制物品。竟基於運輸及私運管制物品第一級毒品古柯鹼出口
    之犯意，與具有私運管制物品出口不確定故意之丙○○，共
    同基於私運管制物品出口之犯意聯絡，KENNETH於93年11月
    22 日下午2時45分許，以手機（0000000000）通知不知情之
    乙○○為丙○○向世界旅行社（PEACE TRAVEL SVC CO LTD.
    ）訂購聯合航空公司93年11月23日上午10點15分飛往東京之
    機票，嗣由KENNETH將機票費用新台幣（下同）1萬5千元透
    過華南商業銀行新生分行轉入乙○○000000000000號帳戶。
    93年11月23日上午6時許，KENNETH撥打丙○○0000000000
    號手機，通知其前往台北市○○○○○路站等候，隨即駕駛
    自小客車至該處搭載丙○○，駛回台北縣三重市○○路○段
    47巷3弄24號3樓住處，丙○○坐於車內等候，KENNETH上樓
    向乙○○拿取機票與旅行社行程表，並將置入毒品古柯鹼之
    沙宣洗髮精及仙蒂沐浴乳各1瓶，以萊爾富塑膠袋包裝攜帶
    下樓，連同機票、行程表一併交給丙○○，並於載送丙○○
    到中正國際機場途中，囑其到達東京進住指定飯店後立刻回
    報房間號碼，並教導丙○○如何從東京至大阪，另給付現金
    1 萬5千元予丙○○供其花用。丙○○到達中正機場先兌換4
    萬7千元日幣，於上午10時許通過海關時，遭航站安檢人員
    攔下，而查獲丙○○手提袋附表編號1之古柯鹼2包（純度
    77.05%，合計淨重793.26公克，純質淨重611.21公克，空包
    裝17.92公克）、沙宣洗髮精空瓶、仙蒂沐浴乳空瓶、萊爾
    富塑膠袋、MOTORO LA手機、聯合航空登機證、聯合航空機
    票、丙○○中華民國護照等物。
二、KENNETH於93年6月間結識丁○○，進而於台北縣淡水鎮○○
    路16巷Ｄ棟19號6樓同居，93年11月初某日，KENNETH將自不
    詳時間、地點取得之毒品古柯鹼2大包，置於黑色女用手提
    包，藏放在2人同居處之衣櫃，準備伺機運輸出口，嗣警員
    於查獲丙○○走私毒品古柯鹼後，隨即於同日前往台北縣淡
    水鎮○○路16巷Ｄ棟19號6樓，經丁○○同意搜索，於該處
    房間衣櫃扣得附表編號3、5之古柯鹼2大包（其中1包分裝為
    2小包，合計淨重206.22公克，純度83.8%，純質淨重172.81
    公克，空包裝重5.46公克。另1包分裝為3小包，純度75.2%
    ，合計淨重121.7公克，純質淨重91.52公克，空包裝重4.97
    公克），及夾鏈袋1包，始知上情。
三、案經臺北市政府警察局大安分局報告臺灣臺北地方法院檢察
    署檢察官偵查起訴。
    理  由
甲、有罪部分：
壹、事實欄一之部分：
一、上訴人即被告KENNETH持有之0000000000號行動電話，自93
    年11月2日至同年12月1日止，經台灣板橋地方法院檢察署
    （下稱板橋地檢署）依通訊保障及監察法第5條第1項第1款
    核發通訊監察書，有板橋地檢署通訊監察書在卷可按（原審
    卷 (二)第82頁、第83頁），被告KENNETH、丙○○均承認有
    監聽譯文之通話（本院95年5月2日審判筆錄），只是被告
    KENNETH對於通話內容有所解釋，堪認監聽譯文之內容為真
    正，則該監聽錄音及其譯文自有證據能力，合先敘明。
二、訊之上訴人即被告KENNETH、丙○○矢口否認上揭事實，被
    告KENNETH辯稱：其與被告丙○○僅係普通朋友，是受被告
    丙○○之託，請妻子乙○○代為購買機票，並載其前往機場
    ，扣案之裝有古柯鹼之沙宣洗髮精及仙蒂沐浴乳並非其交付
    丙○○，亦無證據證明係其所交付，係被告丙○○推卸責任
    云云；被告丙○○辯稱：扣案以萊爾富袋子包裝之沙宣洗髮
    精及仙蒂沐浴乳，係KENNETH要其轉交日本友人，其不知其
    內係毒品古柯鹼云云。
三、關於被告KENNETH部分：
１、被告丙○○攜帶內裝毒品古柯鹼之沙宣洗髮精及仙蒂沐浴乳
    各1瓶（外以萊爾富塑膠袋包裝），欲由中正機場搭乘飛機
    前往日本東京，於通過海關時遭航站安檢人員攔下，業經被
    告丙○○坦承，並有刑事警察局扣押筆錄（93年偵字第2095
    0號卷 (一)─下稱偵一卷，第18頁）、丙○○護照（偵一卷
    第71頁）、登機證（偵一卷第70頁）、機票（偵一卷第70頁
    ）、手機1支（門號0000000000號）、沙宣洗髮乳空瓶1個、
    仙蒂沐浴乳空瓶1個、萊爾富購物袋1個等物可證（偵一卷第
    64頁至第67頁）。而扣案白粉2包（合計淨重793.26公克）
    ，經法務部調查局鑑定結果，認均屬第一級毒品古柯鹼，有
    該局93年12月17日調科壹字第020006840號鑑定通知書一份
    （偵二卷第48頁）可證。
２、被告丙○○搭乘聯合航空公司93年11月23日上午10時15分飛
    往日本東京之機票，係由被告KENNETH通知被告乙○○代向
    世界旅行社訂購，並透過華南商業銀行新生分行將機票錢轉
    入乙○○於該行開立之帳戶。93年11月23日上午6時許，被
    告KENNETH駕駛自小客車前往台北市○○○○○路站搭載丙○○，駛回台北縣三重市○○路○段47巷3弄24號3樓住處，
    向乙○○取得當天機票、旅行社行程單等物交予被告丙○○
    等事實，為被告KENNETH、乙○○、丙○○坦承，並有世界
    旅行社訂位紀錄（偵一卷第73頁）、華南商業銀行新生分行
    乙○○帳戶存摺及被告KENNETH匯款紀錄影本（偵二卷第168
    頁、第169頁）、華南商業銀行新生分行94年2月17日（94）
    華生存字第047號函檢附該行之000000000000號帳戶之存款
    往來明細表（偵二卷第268頁）等可證，堪認屬實。
３、被告KENNETH於原審稱：於93年11月18日或20日，被告丙○○表示要去日本玩，問其可否幫她買21日至24日之機票，其
    表示沒錢，但她一直請求，因其幫她買機票已不是第1次，
    這是第3次，只好請太太乙○○幫她向旅行社詢問能否買到
    機票，其太太身上沒有錢，其亦沒錢，但其將要繳3個月房
    租共3萬元先給太太去買機票等語（原審卷 (一)第11頁背面
    ）。然而，被告KENNETH堅稱與被告丙○○僅係普通朋友（
    原審卷 (二)第103頁），而被告KENNETH並不否認被告丙○○該次前往日本之機票費用係其墊付，如被告KENNETH與被
    告丙○○僅係普通朋友，被告丙○○又非處理特別緊急事故
    臨時必須前往日本，被告KENNETH本身既亦資力不豐，竟提
    出預繳3個月之租金代被告丙○○購買機票，顯與常情有違
    。被告丙○○指稱係被告KENNETH提供其前往日本之機票及
    食宿費，即非空言。再者，被告KENNETH供稱被告丙○○係
    在93年11月18日或20日即委託其購票，核與被告丙○○所述
    係在同年月22日被告KENNETH臨時要其出國，有所歧異，而
    被告丙○○臨時被通知出國，隔日立即被查獲，應印象較為
    深刻，顯見被告KENNETH就購票之日期所述，有所違誤。
４、證人丙○○於偵查時證稱：查獲前一天（即93年11月22日）
    KENNETH問是否有空去日本，其答應後給KENNETH相關資料，
    後來KENNETH問下午是否有空去拿機票，其表示沒空，
    KENNETH要其有空聯絡，到查獲當天早上6時許，KENNETH打
    電話要其準備出門，會到其板橋住家相接，之後叫其到捷運
    民權西路站，到達民權西路站後，KENNETH要其往民權西路
    與承德路方向走，看到KENNETH及他的車子，上車後先到
    KENNETH三重住家拿東西，其在車上等，KENNETH下樓提了萊
    爾富的袋子，袋中就是洗髮精或沐浴乳，KENNETH交其袋子
    及機票，要其將萊爾富的袋子交予他的朋友，並敷衍說這是
    DAVID要轉給DAVID在日本的朋友，並交代其到日本後要到大
    阪，直到此刻其才知道KENNETH要其去日本大阪，之前
    KENNETH都沒告知其去日本何處，KENNETH要其到東京後要立
    即以電話聯絡，並要其記下如何前往大阪，還指定飯店，叫
    其打電話報告房號，讓他朋友前去找尋。當天KENNETH在車
    上交其1萬5千元新台幣，其在機場換了4萬7千元日幣，即揹
    著手提袋登機，到安檢站就被檢查到攔下來等語（偵二卷第
    26頁、第27頁）；其所述與被告KENNETH相約於捷運民權西
    路站，繼而前往中正機場等過程，亦與93年11月23日上午7
    時7分27秒至7時42分24秒共4筆通聯譯文（93年聲拘字第99
    號卷─下稱聲拘卷第4頁至第5頁）之內容相符，堪認屬實。
    被告丙○○係臨時由被告KENNETH委請被告乙○○訂票，於
    翌日上午搭機前往日本，並非事先即有充分之旅遊規劃。
５、被告丙○○於93年11月23日上午6時許，以其0000000000號
    手機撥打KENNETＺ0000000000號手機聯絡，「Ｂ（發話方，
    丙○○）：How many days I should stay？Ａ（受話方，
    KENNE TH）：Just two days. B：All right. I got it,
    all right.」，有通聯紀錄在卷可稽（聲拘卷第4頁第3筆通
    聯譯文），可知被告丙○○對於此行至日本停留之日數，其
    本身並無定見，尚詢問被告KENNETH，由被告KENNETH掌控告
    知停留2日。被告KENNETH辯稱該通電話係被告丙○○問其回
    程之機票要幾天前確認云云，惟由上開被告丙○○與被告
    KENNETH之對話，上下文意連貫，對答如流，並無雞同鴨講
    之情況，被告丙○○係問其要在日本stay（停留）多少天，
    完全沒有提及確認（confirm）機票（ticket）之事，被告
    KENNETH所辯，顯不足採。
６、被告KENNETH於93年11月23日上午7時14分許，以其00000000
    00號手機，撥打被告丙○○0000000000號手機聯絡，「Ｂ（
    受話方，丙○○）：Ya.Ａ（發話方，KENNETH）：You have
    one luggage, right？Ｂ：No luggage.Just take my bag.
    Ａ：What is your clothes？Ｂ：I told you.I just take
    one bag, hand bag. No luggage,just a bag.Ａ：What
    luggage you put your clothes？Ｂ：I put it in the
    bag.Ａ：In the bag.OK,Bye.」，有通聯紀錄可稽（聲拘卷
    第5頁第1筆通聯譯文），可知被告KENNETH於前往捷運站搭
    載被告丙○○前，一再確認被告丙○○是否帶行李箱，幾個
    行李袋，何種樣式，如何攜帶衣物等細節，於到達捷運民權
    西路站前即已明確知悉被告丙○○攜帶之物件，如係被告丙○○自行決定前往日本，被告KENNETH何須確一再追問確認
    被告丙○○之隨身行李數，況依同日6時許，被告KENNETH與
    被告丙○○之通聯紀錄，被告KENNETH僅讓被告丙○○在日
    本停留2日，行李件數不致太多，被告一再詢問被告丙○○
    之隨身行李件數，實屬違常。
７、被告丙○○復於查獲當日上午9點2分許，以手機告知KENNET
    H：「Ｂ（發話方，丙○○）：Please tell the travel
    agency ok？Ａ（受話方，KENNETH）：Why？Ｂ：I am on
    the bus. For what you know.Because the airline is
    terminal 2,not 1.Ａ：Why you say terminal 2？（此處
    應屬口誤）Why you say terminal 1？Ｂ：Because the
    paper is dressing on terminal 1.Ａ:OK. Ｂ：OK,so you
    got to terminal 1（此處應屬口誤）,terminal 2,right
    ？Ｂ：OK,so when I get there,I call you back.」（聲
    拘卷第5頁第3筆通聯話、第6頁第1筆通聯譯文）。被告
    KENNETH於同日上午10時16分許，撥打被告乙○○之0000000
    000號手機，「Ｂ（受話方，乙○○）：喂！Ａ：喂，你打
    電話給那個小姐，就是那個幫她買飛機票那個小姐。Ｂ：然
    後呢？Ａ：你跟她說，那個，她知道那個不是你，對不對？
    Ｂ：她知道啊！Ａ：OK，你問她，你跟她說你找不到那個人
    ，因為她有打電話給你，說她來不及，她要趕快去airport
    ，現在你不知道她有沒有上飛機，你要知道，因為你有打電
    話，電話不通，幫你查查，你知道我意思嗎？Ｂ：我知道。
    Ａ：你跟她說有沒有上啊，有沒有OK啊，我要知道有沒有什
    麼問題，懂我意思嗎？Ｂ：看她有沒有坐上去對不對？Ａ：
    對，看看那個飛機要走那個小姐有沒有上去。Ｂ：好。Ａ：
    你要這樣跟她說，因為她早上來，你說來不及啊，知道嗎，
    你跟她說趕快去airport，現在你要打電話找不到她，所以
    幫你看看那個飛機要走那個小姐有沒有上去。Ｂ：嗯。Ａ：
    OK，你打給我，趕快現在，bye,bye.」（聲拘卷第6頁第1筆
    通聯譯文），被告乙○○則於同日上午10點32分回電告知被
    告丙○○未搭上該班機（聲拘卷第6頁第3筆通聯譯文）。由
    上述譯文內容可知，被告KENNETH於上午9時2分接獲被告丙○○告知行程表上記載之登機航站誤載為第一航站，其轉往
    第二航站搭機，如被告丙○○未受被告KENNETH委託前往日
    本，與被告KENNETH僅係普通朋友，被告KENNETH載送被告丙○○前往機場已是服務周到，豈料被告KENNETH之後無法與
    被告丙○○取得聯繫，隨即於同日10時16分，去電要求被告
    乙○○立刻向旅行社承辦人，查詢被告丙○○是否有搭上往
    日本東京之班機，被告KENNETH顯欲掌握被告丙○○之行蹤
    。
８、對於扣案以萊爾富袋裝之沙宣洗髮精及仙蒂沐浴乳瓶裝之毒
    品古柯鹼，被告KENNETH否認係其交予被告丙○○，惟被告
    KENNETH於警詢稱：其載丙○○去機場，當其看到丙○○時
    ，她手上已有黑色手提袋和小袋子，其不知道裡面何物云云
    （偵一卷第26頁背面）；嗣於檢察官訊問時先稱：當日早上
    從淡水丁○○住處出發，與丙○○約於6時許，在民權東路
    台北橋附近見面，那時丙○○只拎一個黑色的包包，其有隨
    意翻了一下丙○○之行李袋，裡頭放著洗髮精、小餅乾之類
    的東西云云（偵二卷第61頁）；繼改稱：與丙○○見面時，
    她即已有那個黑色的包包，其問她出國怎會只帶一個包包，
    沒有其他行李，她表示有帶衣服，並從那個黑色包包拿出衣
    服，其有看到洗髮精的罐子等語（偵二卷第287頁）；復於
    原審稱：其載丙○○回三重市○○路住處，向太太拿機票，
    在返回住處路程中，覺得丙○○只有揹一個黑色的包包很奇
    怪，問她為何去日本只帶一個小背包，未帶其他衣物，丙○○表示只去日本玩2天，東西不多帶，並把包包打開給其看
    ，其有看到裡面有衣服及2瓶洗髮精等語（原審卷 (一)第11
    頁背面）。被告KENNETH關於如何知悉被告丙○○攜帶洗髮
    精、沐浴乳瓶，其陳述與被告丙○○於一見面即看到，改為
    其去翻動被告丙○○之袋子發現，再改為被告丙○○告知有
    帶衣服，並自行李袋內取出衣服後，其看到袋內有洗髮精等
    物，復改為被告丙○○打開袋子讓其看有帶衣服，其因而看
    見其袋內有洗髮精等物，被告KENNETH對於如何得知被告丙○○攜帶洗髮精等物供詞一再更改，難信屬實；而被告丙○○自始至終均供稱洗髮精等物，係被告KENNETH交付。
９、被告丙○○於93年1月至12月間，其存款餘額均未超過3萬元
    ，有被告丙○○之台灣企銀93年度活期存款客戶異動資料及
    台灣中小企業銀行存款交易明細查詢單附本院卷可稽，其並
    無充裕之資金支應其於短期多次出國旅遊，惟被告丙○○卻
    於93年3月20日至同年4月11日前往秘魯，有機票存根影本一
    紙附卷可稽（本院卷）；繼於同年7月20日至23日前往菲律
    賓，有漢生旅行社11800元之收據1紙（偵一卷第290頁）、
    機票存根1紙（附於偵二卷第109─1頁證物袋內）、中國國
    際商業銀行中正機場分行（下稱國際商銀機場分行）6999元
    買賣外匯水單1紙（偵二卷第109─1頁證物袋內）可按；又
    於同年10月13日至15日前往日本新宿，有漢生旅行社14600
    元之收據1紙（偵一卷第301頁），此外復有被告丙○○之入
    出國日期證明書可資比對（原審卷 (一)第156頁）；又於同
    年11月23日前往日本機票費用15000元，業如前述，其中被
    告丙○○停留秘魯之期間更長達3週，其所需之旅費遠超過
    其資力甚多。據被告丙○○證稱：曾應KENNETH之要求前往
    祕魯、菲律賓及日本，第一次KENNETH要其去秘魯幫忙看玉
    ，第二次要其去菲律賓收錢，第三次叫其幫他帶一箱衣服去
    日本，費用均是KENNETH付的。93年7月20日至23日到菲律賓
    ，因KENNETH表示朋友欠他錢，93年7月19日KENNETH陪其到
    菲律賓辦事處辦理個人簽證，同月20日早上與KENNETH在福
    華飯店見面，KENNETH表示他無法同行，告知其到菲律賓主
    要工作是向他朋友要錢，但並未交代收取之金額，並陪其到
    機場在國際商銀機場分行買賣外匯水單，上面有KENNETH簽
    名，KENNETH並告訴其住在那家旅館，之後要電話告知房間
    號碼，他朋友會與其接洽，但後來KENETH朋友表示當地銀行
    作業，無法立刻給錢，KENNETH希望其多留幾天，但其只多
    待一天，沒收到錢即回國，KENNETH還質問其為何未收到錢
    即回國，因此吵架，此次之所有旅費、食宿均是KENNETH支
    付等語（偵二卷第24頁、第25頁、第120頁至第122頁、原審
    卷 (二)第68頁），並有中國商銀機場分行6999 元買賣外匯
    水單1紙、背面書寫住宿旅館之旅行社行程表1張（均附偵二
    卷第109─1頁證物袋內）可按。按法院核對筆跡，本為調查
    證據方法之一種，除特種書據，如古書、畫或書家摹倣各種
    字體者之筆跡，須選任專門知識技能之鑑定人為古書之鑑定
    外，若通常書據，一經核對筆跡，即能辨別真偽異同者，法
    院精密核對之結果，依其心證而為判斷，雖不選任鑑定人實
    施鑑定程序，亦不得指為違法（最高法院17年上字第346號
    判例意旨參照。），經本院核對93年7月20日6999元買賣外
    匯水單1紙其上申請人之簽名與被告KENNETH於搜索扣押筆錄
    、93年11月23日之警詢筆錄、逮捕通知書、93 年12月15日
    自白狀（偵一卷第14頁、第27頁背面、第28頁、第56頁、偵
    二卷第47頁）上簽名之字型、筆順、筆劃相似，有時其英文
    名字簽名之上方、下方會加上2點亦相似，另背面書寫住宿
    旅館之旅行社行程表，該字跡與卷附被告KENNETH所提書狀
    之字型、筆順、筆劃亦相近，核與證人丙○○所述，去菲律
    賓外匯水單係被告KENNETH購買及簽名，被告KENNETH指定其
    住宿旅館相符，顯見被告丙○○指證係被告KENNETH提供其
    出國食宿及機票費用屬實，而自菲律賓匯錢並非難事，亦可
    存據待查，又無風險，被告KENNETH竟不令其友人自菲律賓
    匯款，反出資讓被告丙○○前往取款，若無特殊目的考量，
    豈會捨本支付旅費供被告丙○○出國取款。
10、證人丙○○證稱：KENNETH第3次叫其幫他帶1箱衣服去日本
    ，KENNETH委託旅行社之IREN幫其辦理出國事宜及換幾萬元
    日幣給伊，那天出國、坐那班機均由IREN決定。出國前一晚
    IREN才打電話通知是隔天早上8時許之飛機，出國當天IREN
    才將東西及1支在日本亦可聯絡之手機交給伊，並陪其到機
    場排隊CHECK IN，直至其通關後IREN才離開。到日本機場後
    ，KENNETH打電話聯絡表示他的朋友在新宿站等候，其坐地
    鐵到新宿站，途中KENNETH、IREN、及KENNETH在日本的朋友
    都有打IREN交付之那支手機詢問多久到新宿站，KENNETH的
    朋友表示會在新宿站等，到達新宿站後KENNETH的朋友打電
    話叫其到幾號出口，到該出口處看到一個黑人，那黑人再打
    手機確認其手機有無響，之後過來說話，確定其是KENNETH
    的朋友後，就直接把該箱衣服拿走，該名黑人當場以他自己
    的手機跟KENNETH聯絡，以非英文講話，之後該名黑人將手
    機交給其與KENNETH說話，KENNETH就知道其已見到他的朋友
    等語（偵二卷第25頁、第136頁至第138頁）。被告丙○○93
    年9月13日至15日前往日本，亦是由被告KENNETH負責交通、
    食宿費用，亦是帶東西給被告KENNETH之朋友，被告丙○○
    之行程亦非自行安排，直至出發前其才知悉出國時間，被告
    丙○○並非首度出國，惟其在日本之行蹤，卻在被告KENNET
    H掌握中，而衣服郵寄費用較省，此非被告KENNETH所不知，
    竟由被告丙○○專程攜帶前往日本，實違常情。
11、被告丙○○雖一度在檢察官偵訊時改稱：KENNETH的朋友
    DAVID知道其要前往日本，即打電話給KENNETH，並交付萊爾
    富之袋子云云（偵一卷第107頁、第108頁），惟之在此前、
    後被告丙○○均堅稱扣案被查獲之毒品係被告KENNETH交付
    ，並證稱：在大安分局時，KENNETH表示DAVID的東西最多，
    毒品是DAVID所有，要求其供稱毒品係DAVID，如此檢方才會
    去抓DAVID，乙○○亦要求其改口供等語（偵二卷第28頁、
    第139頁）。被告KENNETH雖辯稱，東西係DAVID的，因被告
    丙○○怕找不到DAVID，故才咬其出來云云，惟被告丙○○
    屢次表示與KENNETH是男女朋友之關係，並非一夜情，只聽
    KENNETH提過DAVID等語（偵一卷第34頁、偵二卷第8頁背面
    、本院95年5月2日審判筆錄），而被告丙○○堅稱之前出國
    之旅費均係被告KENNETH支付，業如前述，則被告丙○○既
    認定被告KENNETH係其男朋友，被告KENNETH又提供其旅費出
    國，被告丙○○與被告KENNETH之關係尤甚於被告丙○○與
    DAVID之關係，毒品倘若是第三人DAVID所有，被告丙○○當
    無誣指係被告KENNETH所有，況毒品縱屬DAVID所有，被告丙○○即使供稱係DAVID所有，仍可透過被告KENNETH找DAVID
    ，毋須誣指係被告KENNETH所有。再據證人雷天浩（即被告
    KENNETH所稱之DAVID、ANDY）證稱：其於2001年3月到台灣
    ，僅在俱樂部與KENNETH吃飯時看過丙○○，未曾與丙○○
    約在捷運民權西路站踫面，未曾託丙○○帶洗髮精或沐浴乳
    給朋友，沒人稱呼其DAVID或ANDY等語（原審卷 (二)第24頁
    背面、第25頁背面、第27頁背面），被告KENNETH所辯，殊
    無可取。
12、綜上，被告丙○○無錢出國，卻多次由被告KENNETH提供費
    用前往秘魯、菲律賓、日本，而被告丙○○每次出國均係為
    被告KENNETH處理事務，或看玉或送衣服或取款或交物品，
    而被告KENNETH推由被告丙○○出國辦理之事項，有更減省費
    用及保障之方法可行，被告KENNETH均棄而不用，實屬違常
    。被告丙○○被查獲之該次，被告KENNETH係臨時委託被告
    丙○○出國，並代訂票、預定被告丙○○行程日數、接送機
    場，被告KENNETH均一路參與，並一再查證被告丙○○之行
    程，再參被告丙○○之證詞，均證明屬實，而被告KENNETH
    所述則多前後歧異違常，顯見被告丙○○指稱所查扣內裝毒
    品之洗髮精、沐浴乳等係被告KENNETH交付準備帶出國，應
    可採信。被告KENNETH運輸及私運第一級毒品古柯鹼之犯行
    ，堪以認定。
三、關於被告丙○○部分：
１、被告丙○○於93年11月23日攜帶管制物品古柯鹼出口，為海
    關查獲，業經被告丙○○坦承不諱，惟否認知悉所帶之物品
    係毒品。然依上開被告丙○○之證言，及其入出國日期證明
    書（原審卷 (一)第156頁），可知被告丙○○確於93年3月
    20 日前往祕魯，同年4月11日返國；繼於同年7月20日前往
    菲律賓馬尼拉，同年7月23日返國；復於同年10月13日前往
    日本，同年10月15日返國。而被告丙○○無足夠之資力，支
    應短期內多次出國之食宿交通費用，有被告丙○○之存款交
    易明細查詢單附本院卷可稽，而被告丙○○稱：前往祕魯近
    3 週，係被告KENNETH要其去看玉；同年7月間係為被告
    KENNETH前往菲律賓收錢，同年10月係攜帶1箱衣服前往日本
    交付KENNETH指定之人，93年11月23日被查獲係為被告
    KENNETH帶物給日本友人，前已詳述，被告丙○○93年間，
    均係應被告KENNETH之邀專程出國，該4次行程所需食宿、機
    票費等費用均非被告丙○○自付，所被交辦之事務，均僅係
    送物或收款，業如前述，而該等事物均有更廉價、簡便、安
    全之方式可為，被告丙○○對於被告KENNETH願意付費讓其
    出國專辦該等簡易之事務，自非無疑；況被告丙○○甘於被
    告KENNETH親自或委由姓名年籍不詳之成年女子IREN所規劃
    之住宿地點、停留日數、停留期間之行程，顯知其需為免費
    之交通食宿付出代價，而接受被告KENNETH之安排。
２、被告丙○○證稱其於93年7月20日至23日期間，前往菲律賓
    之目的，是幫KENNETH向友人收錢，其未依被告KENNETH之指
    示多停留，未拿到錢即返回台灣，被告KENNETH很生氣，說
    『我花錢買機票託你出國，你連辦個小事情都辦不好。』等
    語（偵二卷第119頁），被告丙○○即知被告KENNETH要其出
    國係有代價。再者被告丙○○作證其於93年10月13日至15日
    攜帶1箱衣服至日本之過程，除出國前之行程被排定之外，
    其到日本後交付該箱衣服之前，沿途之行蹤，被告KENNETH
    與其日本朋友及IREN均一再聯繫確認，而交付該箱衣服時，
    該名男人亦異常謹慎撥打手機確認被告丙○○身分，而僅係
    1 箱衣服如此慎重其事，被告丙○○亦非年幼無知，豈會不
    啟疑竇。而被告丙○○被查獲該次，經被告KENNETH提供費
    用專程到日本2日，並攜帶洗髮精、沐浴乳等隨處可購得之
    物，被告丙○○對於被告KENNETH不計成本，出資委由其出
    國，並只帶2瓶清潔用品，更可疑其攜帶之物品係管制物品
    ，縱令被告丙○○與被告KENNETH係男女朋友關係，亦毋庸
    為無謂之浪費，是被告丙○○應對所攜帶之物品係管制物品
    有認知之可能。
３、依據被告丙○○所述於93年10月13日至15日前往日本，交付
    一箱衣服予被告KENNETH朋友之過程，被告丙○○係至日本
    下機始完全掌控該箱衣服，惟其行程立即被安排交付該箱衣
    服，業如前述，被告丙○○並無機會拆箱查看，是被告丙○○並無法確定該箱衣服內有攜帶毒品，至多僅疑其所帶者係
    某類出口管制物品，無法自該次之經驗認定被查獲該次所攜
    帶之物品即係毒品。而依被告丙○○被查獲當天亦無機會拆
    開洗髮精、沐浴乳，即由第1航站趕往第2航站搭機，業如前
    述，並旋於出關時被查獲，尚難認其對攜帶之物品有毒品之
    確認而私運出口。再者被告KENNETH尿液並無毒品反應，有
    被告KENNETH之尿液檢驗報告附卷可稽（偵二卷第103頁、第
    106頁），亦難使被告丙○○由被告KENNETH之日常生活探悉
    所攜帶之物品即係毒品，是被告丙○○至多僅認識係屬某種
    管制物品，依罪疑唯輕原則，僅認定其認知所攜帶出國者，
    係非屬毒品類之管制物品，僅因為貪圖便宜旅費，鋌而走險
    ，縱令其所攜帶之物品係管制物品，亦不違背被告丙○○之
    本意。
４、綜上，被告丙○○就私運管制物品出口有不確定故意，並
    與被告ENNETH就此部分為犯意聯絡，惟尚未出關即遭查獲，
    被告丙○○私運管制物品出口未遂之犯行，堪以認定。
四、檢察官公訴意旨認被告丁○○就此部分與被告KENNETH、丙○○有犯意聯絡，行為分擔。惟被告丁○○根本不知丙○○
    攜帶毒品前往日本，其與被告丙○○均係移送派出所始知對
    方之存在，是甚難以被告丙○○、丁○○均認識被告
    KENNETH ，即認被告丁○○就該次之私運毒品係共犯，亦無
    證據證明被告丁○○有參與，因認被告丁○○並非事實欄一
    之共犯。
貳、事實欄二之部分：
一、訊據被告KENNETH矢口否認於被告丁○○淡水居處查獲之毒
    品古柯鹼係其所有，辯稱其未住在被告丁○○淡水居處，僅
    偶而前去，因被告丁○○想脫罪，誣指扣案毒品係其所有云
    云。被告丁○○雖坦承在其淡水居處查獲毒品古柯鹼，惟辯
    稱：該物係被告KENNETH以牛皮紙袋包裝帶回，KENNETH交代
    不可踫觸，故其均未打開，不知其內何物云云。
二、關於被告KENNETH部分：
１、警員於被告KENNETH與丁○○同居之台北縣淡水鎮○○路16
    巷Ｄ棟19號6樓房間衣櫃查獲第一級毒品古柯鹼，有內政部
    警政署刑事警察局搜索扣押筆錄可稽（偵一卷第20頁、第21
    頁），而查扣白粉2包（其中1包分裝為2小包，合計淨重
    206.22公克；另1包分裝為3小包，合計淨重121.7公克），
    經法務部調查局鑑定結果，認係第一級毒品古柯鹼，亦有該
    局調93年12月17日科壹字第020006839號、000000000號鑑定
    通知書2份（偵二卷第49頁、第50頁）可證。
２、證人即查獲扣案毒品之警員楊宏祐證稱：其等持拘票到丁○○淡水住處，由丁○○開門同意搜索，當時KENNETH不在，
    房間內有衣櫃，打開有一個小包包，拉開拉鍊有2袋疑似海
    洛因及3包古柯鹼，該等毒品均未包裝，只裝在夾鍊袋中，
    其等搜索時，丁○○在旁邊看，沒有說話，在衣櫃衣服裡搜
    出毒品後問丁○○是何物，丁○○表示未踫過不知係何物，
    是KENNETH的東西等語（偵二卷第229頁至第230頁）。於警
    察搜索時，被告丁○○即堅稱衣櫃查扣之毒品係被告
    KENNETH所有。
３、證人即被告丁○○證稱：KENNETH係其男朋友，93年11月初
    ，與KENNETH搬到淡金路16巷2人同居的第二個住處，該處只
    有其與KENNETH出入，搬進去沒多久，KENNETH帶1包牛皮紙
    袋裝的東西回來，裡面裝小包包、休閒包，問他是什麼東西
    ，KENNETH表示是朋友給他的，沒說是那位朋友，叫其不要
    多問，並將東西放入衣服堆中，其與KENNETH之衣物分開放
    ，其放衣服之衣櫃與發現毒品之櫃子不同，查獲之衣櫃並未
    上鎖等語（偵二卷第36頁、第38頁、第39頁、第227頁、原
    審卷 (二)第60頁背面）。依被告丁○○所證，淡水住處僅
    有被告KENNETH與被告丁○○2人居住，並無第3人，而被查
    獲毒品古柯鹼數量甚多，市價非淺，第3人不致將此鉅量之
    毒品寄放該處，是被告丁○○證稱被查獲之毒品古柯鹼係被
    告KENNETH帶回住處存放，並無違常。
４、被告丁○○積欠英商渣打銀行股份有限公司18萬零797元（
    有該公司94年7月21日94渣信字第0742號函可稽（原審卷 (
    一)第186頁至195頁）；積欠聯邦商業銀行8萬5千5百32元，
    有該公司94年7月28日94聯信卡字第1450號函可考（原審卷
    (一)第196頁至211頁）；積欠陽信商業銀行6萬8千504元，
    並遭強制停卡，有該公司94年8月4日陽信總信卡字第940000
    7929號函可參（原審卷 (一)第228頁）；積欠安信信用卡股
    份有限公司11萬2千2百47元，有該公司94年8月12日94安信
    總字第555號函為證（原審卷 (二)第7頁至第11頁），合計
    44萬7千零80元。而被告丁○○於93年度僅93年1月至同年5
    月收入總額為31萬6千6百63元，已不敷其支付信用卡欠費。
    再加以被告丁○○於93年7月24日至8月4日前往菲律賓、同
    年9 月16日至10月24日前往秘魯、同年10月27日至31日前往
    日本，而機票費前往菲律賓係9500元、前往秘魯係55500元
    ，有漢生旅行社收據影本可按（偵二卷第292頁、第295頁背
    面），而前往日本之費用參酌被告丙○○赴日本之機票費約
    為14600元（偵二卷第301頁），不計食宿費部分，被告丁○○前往菲律賓、秘魯、日本之機票費即高達約79600元，再
    加上每月之租金，被告丁○○實捉襟見肘，是其證稱出國費
    用及淡水住處之租金均由被告KENNETH支付，應可採信。而
    被告KENNETH願意支付淡水之租金，實因與被告丁○○同居
    該處，2人關係非淺，被告丁○○證稱看見被告KENNETH將毒
    品攜回淡水住處衣櫃放置，實合常理。
５、據被告丁○○證稱：93年9月份，KENNETH表示生日要其去祕
    魯玩，並要其先行前往，並給其機票及約台幣4、5萬元之現
    金，KENNETH表示會前往會合，但KENNETH最後並未去，其因
    KENNETH要前去會合及其身上錢用完沒錢回來，在秘魯待1個
    多月才回台灣，KENNETH叫其到厄瓜多，KENNETH匯2千多美
    元到厄瓜多WESTERN UNION（西方聯合匯款），其到菲律賓
    及秘魯都是KENNETH出資等語（偵二卷第33頁至第34頁、第
    226頁）；復稱：幫KENNETH前往日本收錢，KENNETH並交付
    要交給他朋友之男生短袖Ｔ恤1件，並給其1支到日本使用之
    手機，到日本機票是其自己出資購買，到日本後，KENNETH
    打電話到日本，要其在新宿車站等候，到新宿車站後，其打
    電話給KENNETH，KENNETH告知他朋友之衣著，亦告知他朋友
    其穿著，之後KENNETH奈及利亞之的朋友過來，經打電話給
    KENNETH確認是他的朋友後，KENNETH的朋友帶其到旅館，在
    旅館就給其日幣55萬元現金，因KENNETH表示會來日本會合
    ，但在日本等候2天KENNETH一直沒來，其就直接回台灣，並
    在中正機場將日幣兌換成台幣等語（偵二卷第34頁、第35
    頁、第225頁、第226頁）。依證人丁○○所證，其前往國外
    之態樣，諸多與被告丙○○上開所述雷同，例如叫被告丁○○先出國，被告KENNETH會前往會合，惟被告KENNETH最終則
    未出國，被告KENNETH要被告丙○○或丁○○出國係為了收
    款或交物，被告丁○○、丙○○到日本均係在新宿車站與奈
    及利亞籍之黑人踫面，被告丙○○係交付1箱衣服，被告丁○○係交付1件衣服，被告KENNETH請IREN交付被告丙○○1
    支在日本可通聯之手機，或被告KENNETH交予被告丁○○在
    日本可聯絡之手機，而被告KENNETH交待被告丙○○、丁○○辦理之事宜，均是便捷廉價之郵政或安全之匯款可替代，
    加以被告丙○○與被告丁○○被查獲之毒品亦均係古柯鹼，
    彼二人復均與被告KENNETH相識，而被告丙○○、丁○○均
    稱毒品古柯鹼均係被告KENNETH所交付，互核被告丙○○與
    被告丁○○之證詞，可知被告丁○○所證並非虛言，堪可採
    信。
６、被告KENNETH初於警詢時雖辯稱：丁○○係其一位奈及利亞
    籍朋友RICKY的女朋友，其與丁○○係普通朋友，認識丁○○大約5個多月，有放褲子、衣服、鞋子等東西在她房間，
    衣服和褲子都放在衣櫃裏，常去她淡水住處洗澡、睡覺、吃
    飯。在11月22日之前，曾無意間在丁○○的衣櫃裡看見有包
    白色的東西，但未仔細看，問丁○○那是何物，丁○○說不
    知道，只說是名叫DAVID的朋友寄放，其未告訴丁○○不可
    以碰那些東西，DAVID即是ANDY，係其朋友，曾問其是否認
    識賣毒品的人，直到警方逮捕到丁○○後，才想起曾在她淡
    水住處看到白色東西的這件事，覺得可能是DAVID交給丁○○的等語（偵一卷第27頁、偵二卷第62頁至第64頁、第286
    頁）。被告KENNETH並不否認於被查獲前，曾在被告丁○○
    住處看過被查扣之毒品古柯鹼，惟其既指與被告丁○○係普
    通朋友，何以將褲子、衣服、鞋子放在被告丁○○住處，又
    如2人僅係普通朋友，何以在普通朋友臥室櫃子不經意看見
    衣櫃內之物品，並更進一步追問被告丁○○係何物，實不合
    情理；顯係有意規避與被告丁○○之關係，以迴避與毒品之
    關連性。再者，被告KENNETH所指之DAVID（即ANDY）是奈及
    利亞人，是被告KENNETH之朋友，並非被告丁○○之朋友，
    依理DAVID如果要寄放毒品，應係交予被告KENNETH而非被告
    丁○○，況據證人雷天浩（即被告KENNETH所稱之ANDY、
    DAVID）證稱：在俱樂部看過KENNETH與丁○○，不曾交毒品
    給丁○○保管，不知丁○○住何處等語（原審卷 (二)第24
    頁背面、第25頁、第26頁正、背面），被告丁○○並證稱
    DAVID不曾到淡水住處，淡水住處僅其與KENNETH2人出入而
    已等語（偵二卷第131頁），是被告KENNETH指係DAVID交付
    毒品予被告丁○○，並不合理。被告丁○○一再指稱與被告
    KENNETH同居於淡水住處，每月房租均由被告KENNETH支付，
    曾與被告KENNETH同遊菲律賓，並曾為被告KENNETH至日本收
    錢，被告KENNETH並提供旅費予其至秘魯1個多月，期間被告
    丁○○之現金被騙，行李遭竊，亦係被告KENNETH透過西聯
    銀行（WESTERN UNION）匯寄美金予被告丁○○，業據被告
    丁○○證述明確（偵一卷第144頁、偵二卷第33頁、第36頁
    、第37頁、原審卷 (二)第63頁、本院95年5月2日審判筆錄
    ），以被告丁○○與被告KENNETH之密切關係，被告丁○○
    不致將屬第三人之物無端指為被告KENNETH所有，被告辯稱
    丁○○住處之毒品係DAVID交付，丁○○因恐找不到DAVID
    而咬其犯案云云，並不可採。而被告KENNETH於本院審理程
    序一再否認被告丁○○前往秘魯時，曾經匯款至厄瓜多西聯
    銀行，直至被告丁○○提出被告KENNETH之西聯銀行匯款資
    料（本院被告丁○○95年2月17日刑事調查證據狀及陳報狀
    ），被告KENNETH始坦承匯款給被告丁○○，改辯稱係返還
    向被告丁○○之借款云云，此亦證明被告丁○○所之證述非
    虛，被告KENNETH所述不實。
７、被告丁○○雖一度在檢察官偵訊時稱：在被查獲前1週，在
    六條通停車場，KENNETH的朋友DAVID叫其將毒品放在家裡，
    該毒品以牛皮紙袋包裝，KENNETH沒交其毒品，指稱毒品是
    KENNETH的，係因為KENNETH可以幫忙找到DAVID云云（偵一
    卷第116頁）。惟在此前、後被告丁○○均堅稱扣案被查獲
    之毒品係被告KENNETH交付，並稱：因在大安分局時，
    KENNETH、被告乙○○要其改口供，因被告乙○○表示，被
    告KENNETH是外國人，關完之後可以換個名字再來台灣，那
    時就會對其不利云云。經查，被告丁○○既願與被告
    KENNETH同居，並與被告KENNETH一同前往菲律賓，此為被告
    丁○○所坦承，而被告KENNETH又提供其旅費出國，為被告
    KENNETH所承認，被告丁○○與被告KENNETH之關係尤甚於被
    告丁○○與DAVID之關係，毒品倘若是第三人DAVID所有，被
    告丁○○當無誣指係被告KENNETH所有，況毒品縱屬DAVID
    所有，被告丁○○本即須透過被告KENNETH找到DAVID，實毋
    須誣指係被告KENNETH所有。而據被告KENNETH所指DAVID之
    雷天浩，證稱並未交付毒品予被告丁○○，亦未去過淡水丁○○之住處，業如前述，是被告丁○○辯稱之前改口供，係
    被告KENNETH、乙○○要其改口供云云，應堪採信。是自不
    以被告丁○○一度翻異口供指毒品係DAVID交付而認其證詞
    不可採，併此敘明。
８、綜上，被告丁○○所證與被告KENNETH相關之情事，經佐以
    相關之事證，均能相符，復合情理，堪以採信，而被告
    KENNETH所辯各節，則多與事理相違，不足採信。是被告丁○○稱在淡水住處查扣之毒品係被告KENNETH所有，放在住
    處衣櫃，應堪認定。
三、關於被告丁○○部分：
１、被告丁○○雖稱被告KENNETH將毒品帶回淡水住處，但不准
    其踫觸，故其並不知其內係毒品云云。然被告丁○○供述：
    93年7月24日至8月4日與KENNETH前往菲律賓，KENNETH在菲
    律賓買大麻被抓2次，KENNETH被抓時其均不在場，均是警察
    打電話到旅館叫其拿錢去保KENNETH，第2次KENNETH被抓，
    是旅館老板陪其前往，警察表示被告KENNEH在計程車上被查
    到持有大麻磚等語（原審卷 (二)第64頁），被告丁○○既
    表示曾經歷被告KENNETH在菲律賓被查獲持有毒品2次，則其
    對於被告KENNETH攜回之袋子豈會毫不好奇及戒心而試圖查
    看，況被告丁○○與KENNETH雖無夫妻之名，卻有夫妻之實
    ，被告KENNETH於93年11月23日被查獲前一晚，亦係在被告
    丁○○淡水住處過夜，業經被告KENNETH坦承在卷（本院95
    年5月2日審判筆錄），則被告KENNETH帶回1包物品放在衣櫃
    內，被告丁○○豈會未開啟查看，其所辯與常情不合，顯係
    卸責之詞。
２、被告丁○○一再指稱被告KENNETH欠其國際電話費用及借款
    ，惟被告丁○○，卻又經被告KENNETH安排前往秘魯、日本
    ，被告丁○○於秘魯停留盤纏用罄之際，被告KENNETH更匯
    款應急，被告丁○○亦專程前往日本為被告KENNETH收款，
    並由被告KENNETH安排與其友人接洽，被告丁○○既知被告
    KENNETH 延欠款項不還，卻多次出資使其出國，被告丁○○
    並非年幼無知，實可疑被告KENNETH行徑違常。
３、在被告KENNETH與被告丁○○淡水租處查獲之毒品古柯鹼重
    達327.92公克，業如前述，價值不菲，被告丁○○供稱被告
    KENNETH2天1次或3天2次到淡水租處等語（原審卷 (二)第60
    頁），被告KENNETH既非天天返回淡水租處，而將毒品留於
    淡水租處，顯對被告丁○○有相當程度之信任，並就該物之
    貴重，當會告知被告丁○○，使其注意保管，避免誤為不當
    處分，造成意外損失，被告丁○○當知被告KENNETH放於櫃
    子之物係毒品古柯鹼，被告丁○○辯稱不知云云，並不可採
    。
４、被告丁○○知悉被告KENNETH放於租處之毒品係鉅量古柯鹼
    ，由其持有保管，未必知悉被告KENNETH將如何處分該等毒
    品，亦無證據證明被告KENNETH與被告丁○○謀議販賣或運
    輸毒品古柯鹼，是被告丁○○應僅就與KENNETH共同持有毒
    品古柯鹼部分負其罪責。
５、綜上，事證明確，被告丁○○持有第一級毒品古柯鹼之犯行
    ，洵堪認定。
參、按毒品危害防制條例之運輸毒品罪，所謂「運輸」，係指本
    於運輸意思而搬運輸送而言。倘其有此意圖者，一有搬運輸
    送之行為犯罪即已成立，並非以運抵目的地為完成犯罪之要
    件。換言之，區別該罪既遂、未遂之依據，應以已否起運為
    準，既已起運，構成該罪之輸送行為即已完成，不以達到目
    的地為既遂條件（最高法院92年度台上字第5426號、93年度
    台上字第3018號判決參照）。而懲治走私條例處罰走私行為
    之既遂或未遂，則以已否進出國界為準（最高法院84年度台
    上字第3794號、90台上字第2515號判決參照）。被告
    KENNETH 所為，係犯毒品危害防制條例第4條第1項之運輸第
    一級毒品罪，及懲治走私條例第2條第3項、第1項私運管制
    物品出口未遂罪。被告丙○○所為，係犯懲治走私條例第2
    條第3項、第1項之私運管制物品出口未遂罪。被告丁○○所
    為，係犯毒品危害防制條例第11條第1項之持有第一級毒品
    罪。被告KENNETH於被告丁○○住處持有之毒品之低度行為
    ，為運輸毒品之高度行為所吸收，不另論罪。被告KENNETH
    與被告丙○○就所犯懲治走私條例第2條第3項、第1項私運
    管制物品出口未遂罪，有犯意聯絡，行為分擔，為共同正犯
    。被告丁○○持有毒品古柯鹼之犯行，與被告KENNETH有犯
    意聯絡，行為分擔，為共同正犯。被告KENNETH所犯運輸第
    一級毒品罪及私運管制物品出口未遂罪，係一行為觸犯數罪
    名，為想像競合犯，從較重之運輸第一級毒品罪論處。被告
    丙○○私運第一級毒品出口行為尚屬未遂，依刑法第26 條
    第1項之規定減輕其刑。又毒品危害防制條例第11條第4項明
    定：「持有毒品達一定數量者，加重其刑至2分之1，其標準
    由行政院定之」，行政院據此於93年1月7日訂定發布「轉讓
    持有毒品加重其刑之數量標準」，其第2條規定：持有第一
    級毒品淨重達5公克以上，加重其刑至2分之1。被告丁○○
    持有毒品古柯鹼121.7公克，已達加重其刑之標準，爰依法
    加重其刑。
肆、不另為無罪之諭知部分：
    檢察官公訴意旨另以被告KENNETH、丙○○、丁○○共同涉
    嫌運輸、販賣第一級毒品：(1)93年7月間，由被告丙○○前
    往菲律賓馬尼拉，向不詳姓名之黑人收取被告KENNETH踦國
    販賣毒品之價金；(2)93年10月12日被告丙○○貪圖享樂，
    運輸一箱毒品衣服前往日本；(3)被告丁○○於93年10月底
    前往日本，收取被告KENNETH販毒所得日幣55萬元之資金。
    惟查，被告丙○○、丁○○由被告KENNETH出資出國收錢或
    交物，其過程固有合理懷疑係為毒品交易，然被告KENNETH
    究竟係交易何種毒品並無證據證明，被告KENNETH使被告丙○○、丁○○出國所收取之費用係單純為運輸毒品之代價或
    販賣毒品之對價，又所運輸或販賣之毒品確實為何，均無證
    據足資證明，此外亦查無其他積極之證據，足資認定其等該
    部分之犯行，因檢察官認上開所指被告KENNETH、丙○○共
    同運輸、販賣毒品之犯行與前開被告KENNETH之運輸毒品犯
    行有裁判上一罪之關係，與被告丙○○之私運管制物品出口
    未遂犯行，有裁判上一罪之關係，與被告丁○○持有第一級
    毒品犯行，有實質上一罪之關係，爰均不另為無罪之諭知。
伍、原審對被告KENNETH、丙○○、丁○○論罪科刑，固非無見
    ，惟原審未有相當證據即為認定被告丙○○、丁○○共同販
    賣第一級毒品，被告KENNETH連續販賣第一級毒品，尚嫌速
    斷。被告KENNETH、丙○○、丁○○上訴否認犯罪，檢察官
    上訴指原審就被告丙○○、丁○○不另為無罪諭知之部分不
    當，及對被告KENNETH、丙○○、丁○○3人之量刑不當，雖
    無理由，惟原判決關於被告KENNETH、丙○○、丁○○部分
    ，既有前開不當，自應由本院撤銷改判。爰審酌被告
    KENNETH 利用金錢及感情誘惑台灣女子，使其為其夾帶毒品
    闖關，或藏放毒品，影響台灣之國際名聲，並連累台灣女子
    ；被告丙○○、丁○○因感情因素，甘於被人利用，暨被告
    KENNETH 、丙○○、丁○○3人之犯行對社會之危害，暨犯
    後之態度等一切情狀，分別量處如主文所示之刑。檢察官對
    被告KENNETH求處死刑，惟依上開所確認被告KENNETH之犯罪
    情節與檢察官起訴之犯罪事實範圍不同，依其犯罪情節，量
    處無期徒刑罪刑已係相當，爰不為死刑之諭知。又刑法第37
    條第1項規定，宣告死刑或無期徒刑者，宣告褫奪公權終身
    ，係採義務宣告主義，並無本國人與外國人之別，法官無自
    由審酌之權，且外國人受無期徒刑之執行，經假釋後，非不
    能因應聘為我國公營事業機構技術人員，而取得中華民國國
    籍，仍有為我國公務員之資格，褫奪公權之宣告，尚非無其
    實益（最高法院83年度台覆字第98號判決參照）。被告
    KENNETH經宣判無期徒刑，爰依法宣告褫奪公權終身。被告
    KENNETH為奈及利亞人，有其護照影本一份可證，依刑法第
    77條、第79條之規定，無期徒刑執行逾15年後如合於假釋要
    件，並於假釋後滿15年，其未執行之刑以已執行論，其雖受
    無期徒刑之宣告，然非無刑之執行完畢或受赦免之可能，本
    院認不宜任其留於本國境內，爰依刑法第95條規定，於刑之
    執行完畢或受赦免後予以驅逐出境。扣案附表編號1、3、5
    所示之第一級毒品古柯鹼，應依毒品危害防制條例第18條第
    1項前段規定，於被告KENNETH所諭知主刑部分，諭知沒收銷
    燬；編號3、5之毒品於被告丁○○所諭知主刑部分，併予諭
    知沒收銷燬；編號1之物，於被告丙○○私運管制物品出口
    罪部分，依刑法第38條第1項第1款之規定諭知沒收。扣案如
    附表編號2、4、6、7、8、9所示之物，為被告KENNETH所有
    ，運輸毒品古柯鹼所用之物，依毒品危害防制條例第19條第
    1項沒收之。編號2、4之物，係被告KENNETH所有之物，與被
    告丁○○共同持有，因非違禁物，於被告丁○○持有第一級
    毒品罪部分，爰不諭知沒收（按毒品危害防制條例第19條第
    1項沒收之規定，並不包含同法第11條之犯罪，併此敘明）
    。編號10之物為丙○○所有，惟非專供私運管制物品所用之
    物，且非違禁物，爰不諭知沒收。附表編號11之物，無法證
    明與本件被告KENNETH、丁○○之犯罪有關，為犯罪所用或
    預供犯罪所用之物，爰不諭知沒收。
乙、無罪部分：
一、公訴意旨略以：被告乙○○與KENNETH係夫妻，KENNETH欲運
    送毒品前往日本，於93年11月22日下午，以電話通知乙○○
    為丙○○購買機票，由KENNETH將機票費用匯至乙○○華南
    商業銀行新生分行之帳戶，乙○○再向世界旅行社訂購同年
    11月23日上午10時15分飛往東京之機票，KENNETH則於11月
    23日上午返回其與乙○○位於台北縣三重市○○路○段47巷
    3弄24號3樓住處，向乙○○取得當天機票與旅行社行程單資
    料後交給丙○○。另丁○○於93年9月8日依KENNETH指示前
    往祕魯首都利馬，住在指定之旅館，準備攜帶毒品入境台灣
    ，其於當地依KENNETH與乙○○越洋電話之指示，延長在南
    美洲停留期間，並由乙○○在該電話中告知提款密碼，丁○○遂在厄瓜多Western Union Bank提領後續之旅費，而延長
    在南美洲停留一個月後，於同年10月初始返國。返國後於10
    月底某日下午，KENNETH將甫與乙○○從國外攜帶入境之純
    度高達83.8%之毒品古柯鹼，裝在牛皮紙袋及休閒皮包內，
    直接放在丁○○淡水租屋處房間之衣櫃，並囑命丁○○謹慎
    保管等語，因認乙○○與KENNETH、丙○○、丁○○涉嫌共
    同販賣、運輸第一級毒品古柯鹼。
二、犯罪事實應依證據認定之，無證據不得認定其犯罪事實；不
    能證明被告犯罪者，應諭知無罪之判決。刑事訴訟法第154
    條第2項、第301條第1項分別定有明文。公訴意旨認被告乙○○涉有毒品危害防制條例第4條第1項販賣、運輸第一級毒
    品罪嫌，係以被告乙○○使用之門號0000000000、0000
    000000號手機2支，及扣押筆錄、扣押物品目錄表；被告丁○○之供述及證詞，證明丙○○、乙○○多次走私毒品及夾
    帶毒品入境之方式；被告乙○○之供述及證詞，證明
    KENNETH持有大麻，其早已知悉其販毒而持續參與並代辦機
    票簽證讓台灣女子配合運毒之事實；被告KENNETH之供述，
    證明被告丙○○、丁○○均認識其餘奈及利亞共犯DAVID等
    人，請被告乙○○訂購被告丙○○之赴日機票，及查獲當天
    清晨KENNETH從淡水丁○○住處出發與丙○○會合交付毒品
    之事實；被告乙○○華南商業銀行新生分行帳戶存摺明細，
    KENNETH匯錢之紀錄；被告丙○○赴菲律賓機票票根、簽證
    收據、外幣兌換收據、漢生旅行社定位行程表；漢生旅行社
    「旅行業代收轉付收據」26張，佐證被告等人多次出境配合
    走私毒品及卷內監聽譯文，證明被告KENNETH委託其餘被告
    配合夾帶毒品出、入境之事實等件，為其論據。被告乙○○
    則否認與KENNETH及丙○○共同運送毒品之行為，辯稱：其
    僅於93年11月23日受丈夫KENNETH所託，幫他朋友丙○○訂
    機票等語。
三、經查：
１、被告乙○○於93年11月22日下午，受被告KENNETH之託，為
    被告丙○○訂購同年月23日上午10時15分飛往東京之機票，
    並由被告KENNETH將機票費用匯至乙○○華南商業銀行新生
    分行之帳戶，並於同年月23日上午返回其與乙○○位於台北
    縣三重市○○路○段47巷3弄24號3樓住處，向乙○○取得當
    天機票與旅行社行程單資料後交給丙○○等情，為被告乙○○、KENNETH、丙○○坦承，並有世界旅行社訂位紀錄（偵
    一卷第73頁）、華南商業銀行新生分行乙○○帳戶存摺及被
    告KENNETH匯款紀錄影本（偵二卷第168頁、第169頁）、華
    南商業銀行新生分行94年2月17日（94）華生存字第047號函
    檢附該行之000000000000號帳戶之存款往來明細表（偵二卷
    第268頁）等可證，堪認屬實。被告乙○○為被告丙○○代
    訂機票後，被告KENNETH既將機票費用轉入被告乙○○之帳
    戶，顯見該筆費用乃由被告KENNETH支付，如被告乙○○與
    被告KENNETH、丙○○共同謀議運輸毒品，則被告KENNETH實
    毋須立即匯款返還被告乙○○，況依上開事證亦僅是被告乙○○受被告KENNETH之託代購機票，尚不能據進而推論被告
    即係共同運輸。
２、被告KENNETH於93年11月22日下午2時45分許與被告乙○○之
    通聯譯文內容（聲拘卷第2頁第1筆），被告乙○○不止一次
    ，分別為被告丙○○、丁○○購買機票，然被告KENNETH與
    乙○○係夫妻，其受被告KENNETH委託代買機票，乃日常事
    務處理，尚難據此認為其對於被告KENNETH之運輸毒品有認
    識。
３、被告乙○○雖曾與被告KENNETH前往荷蘭，惟被告乙○○與
    被告KENNETH係夫妻關係，被告KENNETH在押期間，被告乙○○多次前往探視，有台灣台北看守所94年12月22日北所戒字
    第0940013780號函附卷可按（附本院卷），是其由被告
    KENNETH 出資一同前往荷蘭，尚難指為係為運輸毒品，亦無
    證據證明該次其有為被告KENNETH攜帶毒品入境台灣，自難
    據此認被告乙○○有共同運輸毒品古柯鹼前往日本之犯意聯
    絡。
４、被告KENNETH與被告丁○○在淡水同居，被告乙○○洵難知
    悉被告丁○○淡水租處有藏放毒品古柯鹼，況被告KENNETH
    將毒品放置於被告丁○○住處，即為避免放置於住處易被循
    線查獲，為分散風險之故，是尚難認被告乙○○知情，並認
    被告夏國應負共同運輸及持有毒品犯行之罪責。
５、被告KENNETH、丙○○、丁○○除事實欄之犯罪事實之外，
    其餘檢察官起訴被告KENNETH連續販賣毒品、被告KENNETH、
    丙○○、丁○○共同運輸、販賣毒品犯行，因均無法證明被
    告等各該行為所販賣、運輸者係毒品，因認被告KENNETH、
    丙○○、丁○○其餘之犯行不能證明，業如前開甲、肆所載
    ，自難認被告乙○○該部分共同成立犯罪，其該部分之犯行
    亦屬不能證明。
６、綜上，被告乙○○之犯罪尚屬不能證明，此外復查無其他積
    極證據足證被告乙○○涉有檢察官所指前述犯行，既不能證
    明被告乙○○犯罪，即應為被告乙○○無罪之諭知。
四、原審關於被告乙○○部分，認犯罪不能證明，而為被告乙○○無罪之諭知，其認事用法並無違誤，檢察官上訴並無理由
    ，應予駁回其此部分之上訴。
丙、據上論斷，依刑事訴訟法第369條第1項前段、第368條、第
    364 條、第299條第1項前段、毒品危害防制條例第4條第1項
    、第11條第1項、第4項、第18條第1項前段、第19條、懲治
    走私條例第2條第1項、第3項、第11條、刑法第11條前段、
    第28條、第55條、第26條前段、第37條第1項、第95條、第
    38條第1項第1款，判決如主文。
本案經檢察官方娜蓉到庭執行職務
中    華    民    國    95    年    5    月    16    日
                  刑事第十三庭  審判長法  官  曾德水
                                      法  官  范清銘
                                      法  官  杜惠錦
以上正本證明與原本無異。
如不服本判決，應於收受送達後十日內向本院提出上訴書狀，其
未敘述上訴之理由者並得於提起上訴後十日內向本院補提理由書
（均須按他造當事人之人數附繕本）。
                                      書記官  楊秋鈴
中    華    民    國    95    年    5     月    16    日
附錄：本案論罪科刑法條全文
毒品危害防制條例第4條第1項
製造、運輸、販賣第一級毒品者，處死刑或無期徒刑；處無期徒
刑者，得併科新臺幣 1 千萬元以下罰金。
毒品危害防制條例第11條第1項
持有第一級毒品者，處 3 年以下有期徒刑、拘役或新臺幣 5 萬
元以下罰金。
懲治走私條例第2條第1項、第3項
私運管制物品進口、出口逾公告數額者，處 7 年以下有期徒刑，
得併科新臺幣 3 百萬元以下罰金。
第 1 項之未遂犯罰之。
附表
┌──┬─────────┬───┬──────────────┐
│編號│物品名稱          │數  量│  內   容                   │
├──┼─────────┼───┼──────────────┤
│ 1  │ 古柯鹼           │二包  │合計淨重793.26公克          │
├──┼─────────┼───┼──────────────┤
│ 2  │ 空包裝           │二個  │重17.92公克                 │
├──┼─────────┼───┼──────────────┤
│ 3  │ 古柯鹼           │一包  │分裝為2小包                 │
│    │                  │      │合計淨重206.22公克          │
├──┼─────────┼───┼──────────────┤
│ 4  │ 空包裝           │二個  │重5.46公克                  │
├──┼─────────┼───┼──────────────┤
│ 5  │ 古柯鹼           │一包  │分裝為3小包                 │
│    │                  │      │合計淨重121.7公克           │
├──┼─────────┼───┼──────────────┤
│ 6  │ 空包裝           │三個  │重4.97公克                  │
├──┼─────────┼───┼──────────────┤
│ 7  │萊爾富塑膠袋      │一個  │                            │
├──┼─────────┼───┼──────────────┤
│ 8  │沙宣洗髮精空瓶    │一個  │                            │
├──┼─────────┼───┼──────────────┤
│ 9  │仙蒂沐浴乳空瓶    │一個  │                            │
├──┼─────────┼───┼──────────────┤
│ 10 │MOTOROLA手機      │一支  │門號0000000000              │
├──┼─────────┼───┼──────────────┤
│ 11 │夾鏈袋            │一包  │                            │
└──┴─────────┴───┴──────────────┘


司法院資訊處製作；財團法人民間司法改革基金會備份。
